臺灣臺中地方法院交通事件裁定　　　　96年度交聲字第936號
原處分機關　交通部公路總局臺中區監理所臺中市監理站
異　議　人
即受處分人　甲○○
上列異議人因違反道路交通管理處罰條例案件，對於交通部公路
總局臺中區監理所臺中市監理站民國九十六年八月二十二日所為
之處分（裁監稽違字第裁六一－ＧＤ0000000號裁決書）
，聲明異議，本院裁定如下：
    主  文
原處分關於罰鍰新臺幣肆萬伍仟元部分撤銷。
其餘異議駁回。
    理  由
一、原處分機關交通部公路總局臺中區監理所臺中市監理站係以
    ：本件異議人即受處分人甲○○（下稱受處分人）於民國（
    下同）九十六年四月二十三日三時四十七分許，駕駛車牌號
    碼ＣＷ三－九一○號重型機車，行經臺中市○○○路時，因
    「騎重機酒駕，酒測值為每公升零點六九毫克」之違規，經
    臺中市警察局第二分局員警依違反道路交通管理處罰條例第
    三十五條第一項第一款當場舉發，嗣原處分機關於九十六年
    八月二十二日以裁監稽違字第裁六一－ＧＤ0000000
    號裁決書，裁處其罰鍰新臺幣（下同）四萬五千元，並吊扣
    駕駛執照十二個月，逾期則依裁決書處罰主文規定裁處。
二、受處分人聲明異議意旨略以：依據行政罰法第二十六條規定
    係採取一事不二罰原則，受處分人已為臺灣臺中地方法院檢
    察署檢察官為緩起訴處分，期間為一年，並已於九十六年六
    月二十七日年依緩起訴處分命令向國庫支付五萬元。今又被
    原處分機關裁決前開處分，有違一事不二罰之原則，原處分
    應予撤銷等語。
三、按汽車駕駛人飲用酒類或其他類似物後，其吐氣所含酒精濃
    度超過每公升零點二五毫克，不得駕車；駕駛汽車經測試檢
    定酒精濃度超過標準，處汽車駕駛人罰鍰一萬五千元以上六
    萬元以下，並當場移置保管該汽車及吊扣駕駛執照一年，因
    而肇事致人受傷者，並吊扣駕駛執照二年，道路交通安全規
    則第一百十四條第二款、道路交通管理處罰條例第三十五條
    第一項第一款分別定有明文。次按「違反行政法上義務而受
    罰鍰、沒入或其他種類行政罰之處罰時，適用本法。但其他
    法律有特別規定者，從其規定。」、「本法所稱其他種類行
    政罰，指下列裁罰性之不利處分：1、限制或禁止行為之處
    分：限制或停止營業、吊扣證照……禁止申請或其他限制或
    禁止為一定行為之處分。」、「一行為同時觸犯刑事法律及
    違反行政法上義務規定者，依刑事法律處罰之。但其行為應
    處以其他種類行政罰或得沒入之物而未經法院宣告沒收者，
    亦得裁處之。前項行為如經不起訴處分或為無罪、免訴、不
    受理、不付審理之裁判確定者，得依違反行政法上義務規定
    裁處之。」，九十四年二月五日公布、九十五年二月五日施
    行之行政罰法第一條、第二條第一款、第二十六條亦分別有
    明文規定。又依據行政罰法第二十六條之立法理由：（一）
    一行為同時觸犯刑事法律及違反行政法上義務規定時，由於
    刑罰與行政罰同屬對不法行為之制裁，而刑罰之懲罰作用較
    強，故依刑事法律處罰，即足資警惕時，實無一事二罰再處
    行政罰之必要。且刑事法律處罰，由法院依法定程序為之，
    較符合正當法律程序，應予優先適用。但「罰鍰」以外之沒
    入或「其他種類行政罰」，因兼具維護公共秩序之作用，為
    達行政目的，行政機關仍得「併予裁處」，故為第一項但書
    規定。（二）前述行為如經檢察官為不起訴處分或法院為無
    罪、免訴、不受理或不付審理（少年事件）之裁判確定，行
    政罰之裁處即無一事二罰之疑慮，故第二項規定此時仍得依
    違反行政法上義務之規定裁處。另按「被告所犯為死刑、無
    期徒刑或最輕本刑三年以上有期徒刑以外之罪，檢察官參酌
    刑法第五十七條所列事項及公共利益之維護，認以緩起訴為
    適當者，得定一年以上三年以下之緩起訴期間為緩起訴處分
    ，其期間自緩起訴處分確定之日起算。」、「被告於緩起訴
    期間內，有下列情形之一者，檢察官得依職權或依告訴人之
    聲請撤銷原處分，繼續偵查或起訴：（一）於期間內故意更
    犯有期徒刑以上刑之罪，經檢察官提起公訴者。（二）緩起
    訴前，因故意犯他罪，而在緩起訴期間內受有期徒刑以上刑
    之宣告者。（三）違背第二百五十三條之二第一項各款之應
    遵守或履行事項者。」刑事訴訟法第二百五十三條之一第一
    項、第二百五十三條之三第一項分別定有明文。準此，被告
    經檢察官為「緩起訴」處分者，於「緩起訴」之猶豫期間內
    ，其最後是否會被檢察官提起公訴？猶懸而未定，意即「緩
    起訴」處分於猶豫期間內尚未具有實質之確定力，檢察官於
    期間內，可對被告繼續觀察，此時若被告顯無反省警惕之情
    或根本欠缺反省警惕之能力，檢察官得依職權或依告訴人之
    聲請，將被告「緩起訴」處分撤銷。
四、至法務部九十五年五月二十五日法律字第○九五○七○○三
    九三號函雖謂：行政罰法第二十六條第二項所稱「不起訴處
    分」包括「緩起訴處分」在內云云，惟行政罰法第二十六條
    第二項乃例外得裁處行政秩序罰之補充規定，參諸該條文係
    將「不起訴處分」、「無罪」、「免訴」、「不受理」、「
    不付審理」等不能證明刑事被告犯罪或未曾使其實際接受刑
    罰之情形逐一臚列，顯然與該條第一項所指發生處罰競合之
    前提要件尚有未合，故有第二項仍依違反行政法上義務規定
    裁處之必要。本件緩起訴處分既非不能證明行為人之犯罪事
    實，且有支付一定金額之實質處罰，自與上開行政罰法第二
    十六條第二項列舉之不起訴處分等情形迥然有別，仍無從遽
    為比擬而為相同之處置。行政罰法第二十六條第二項既未將
    緩起訴處分列舉其中，本於「例外規定從嚴解釋」之法理及
    上揭說明，自不能將條文中「不起訴處分」之範圍，擴及於
    性質顯不相同之「緩起訴處分」，附此敘明。
五、本件受處分人於前揭時、地，駕駛車牌號碼ＣＷ三－九一○
    號重型機車，因呼氣酒精濃度超過規定標準（每公升零點六
    九毫克），經警以「酒後駕車」舉發違規，另受處分人上開
    同一酒後駕車之行為，亦經臺灣臺中地方法院檢察署檢察官
    於九十六年四月二十五日以九十六年度速偵字第二一一二號
    為緩起訴處分，於九十六年五月十日確定，其期間為一年，
    被告即受處分人應於收受緩起訴處分命令通知書之日起三個
    月內，向國庫支付五萬元等情，有臺中市警察局舉發違反道
    路交通管理事件通知單、交通部公路總局臺中區監理所（臺
    中市監理站）違反道路交通管理事件裁決書、上開緩起訴處
    分書及臺灣高等法院被告前案紀錄表附卷足憑。惟：
（一）行政罰法第二十六條明定一事不二罰原則，且應受行政罰
      之行為如經不起訴處分或為無罪、免訴、不受理、不付審
      理之裁判「確定」者，始得依違反行政法上義務規定裁處
      之，並未包括「緩起訴」處分在內，雖「緩起訴」處分之
      最終使被告免於刑事訴追之效果與「不起訴」處分之效果
      相同，行政罰法第二十六條第二項解釋上應包括緩起訴處
      分情形在內，但依據行政罰法第二十六條第二項規定之立
      法意旨，亦必須待緩起訴處分實質確定時，被告才最終地
      確定免於受刑事訴追，原處分機關始得為行政裁罰，亦即
      在緩起訴期間內即猶豫期間期滿前，該緩起訴處分仍有被
      撤銷之可能，此時原處分機關若依法為行政裁決，將使受
      處分人有同時遭受行政處罰及刑事訴追之危險，而顯與行
      政罰法第二十六條規定之立法意旨相違背（臺灣高等法院
      臺中分院九十五年度交抗字第五一六號裁定參照）。本件
      原處分之裁決日期為九十六年八月二十二日，惟前開緩起
      訴處分於九十六年五月十日確定，以緩起訴期間一年計算
      ，該緩起訴於九十七年五月九日方實質確定，此有臺灣高
      等法院被告前案紀錄表附卷足參。從而，在上開緩起訴處
      分尚未實質確定前，原處分機關即依道路交通管理處罰條
      例規定為本件裁決，顯與前揭行政罰法第二十六條第二項
      規定有違。原處分就此部分未予詳查，遽予以裁罰，尚有
      未洽。
（二）至於原處分關於吊扣駕駛執照部分，則係預防將來再犯危
      險之管制罰，而有別於前揭針對已發生違規事實科處罰鍰
      之行政秩序罰，屬行政罰法第二十六條第一項但書所稱之
      「其他種類行政罰」。本件受處分人確有飲酒駕車，經測
      試檢定酒精濃度超過標準之情，有上揭裁決書在卷可佐，
      ，其違規事實堪以認定。是就此違反行政秩序規定之部分
      ，依前揭規定，原處分機關自不得就該同一違規事實再處
      以「罰鍰」，然仍應科處罰鍰以外之行政罰（即吊扣證照
      ）。是原處分機關依道路交通管理處罰條例第三十五條第
      一項第一款規定，吊扣其駕駛執照十二個月，自無不合，
      受處分人此部分之異議為無理由。
五、綜上所述，原處分機關以受處分人有酒精濃度超過標準之行
    為，依道路交通管理處罰條例第三十五條第一項第一款、違
    反道路交通管理事件統一裁罰基準及處理細則第四十三條、
    四十四條、第六十七條等規定，裁處受處分人「罰鍰」四萬
    五千元，並「吊扣駕駛執照」十二個月之處分，其中裁處「
    罰鍰」之部分於法不合，應予撤銷。至原處分機關「吊扣駕
    駛執照」十二個月部分，經查核無不當，此部分異議為無理
    由，應予駁回。
六、據上論斷，應依道路交通管理處罰條例第八十七條第二項，
    道路交通案件處理辦法第十九條、第二十條前段，裁定如主
    文。
中　　華　　民　　國　　96　　年　　11　　月　　26　　日
                        臺灣臺中地方法院交通法庭
                                法  官  林慶郎
上正本證明與原本無異。
如不服本裁定，應於送達後五日內，向本院提出抗告狀。
                                書記官  巫偉凱
中　　華　　民　　國　　96　　年　　11　　月　　26　　日
